【裁判字號】    98,抗,109
【裁判日期】    980526
【裁判案由】    訴訟救助
【裁判全文】
臺灣高等法院臺南分院民事裁定  98年度抗字第109號
抗  告  人  乙○○
上列抗告人與相對人甲○○間訴訟救助事件，抗告人對於中華民
國98年4月21日臺灣臺南地方法院98年度救字第28號裁定提起抗
告，本院裁定如下：
    主  文
抗告駁回。
抗告訴訟費用新台幣壹仟元由抗告人負擔。
    理  由
一、抗告意旨略以：本件依相對人於原審起訴狀所載，其民國（
    下同）97年度仍有所得資料，顯非無資力之人，自不符合民
    事訴訟法第107條之規定。又本件相對人起訴雖非顯無勝訴
    之望，然本件訴訟因果關係尚未釐清，如裁定准予訴訟救助
    ，相對人於敗訴後無其他制裁方法，而抗告人除了要忍受訴
    訟拖累之痛苦外，尚須花費鉅額聘請律師之費用，顯然有失
    公平，為此爰提起本件抗告，求予廢棄原裁定等語。
二、按「當事人無資力支出訴訟費用者，法院應依聲請，以裁定
    准予訴訟救助。但顯無勝訴之望者，不在此限。法院認定前
    項資力時，應斟酌當事人及其共同生活親屬基本生活之需要
    。」、「聲請訴訟救助，應向受訴法院為之。於訴訟繫屬前
    聲請者，並應陳明關於本案訴訟之聲明及其原因事實。無資
    力支出訴訟費用之事由，應釋明之。前項釋明，得由涉訟法
    院管轄區域內有資力之人，出具保證書代之。保證書內，應
    載明具保證書人於聲請訴訟救助人負擔訴訟費用時，代繳暫
    免之費用」、「經分會准予法律扶助之無資力者，其於訴訟
    程序中，向法院聲請訴訟救助時，應准予訴訟救助。但另有
    不符法律扶助事實之證明者，不在此限。」民事訴訟法第10
    7條、第109條第1項前段、法律扶助法第62條分別定有明文
    。經查本件相對人主張抗告人於97年4月19日中午12時10分
    許，駕駛車牌號碼HG-5917號自用小貨車自臺南縣新化鎮那
    拔里那拔林59之1號「強強滾羊肉店」對面欲沿省道台20線
    由南往北方向迴轉時，原應注意行經雙黃線道路，不得迴轉
    ；並應注意往來車輛，而依當時天候晴、無障礙、視距良好
    等情形，並無不能注意之情事，竟疏於注意，貿然於該路段
    迴轉，與訴外人吳文聖所騎乘沿該路段由西往東方向行駛後
    載聲請人之車牌號碼CD6─821號重型機車發生撞擊，致訴外
    人吳文聖及聲請人人車倒地，聲請人受有頭部外傷、頸椎挫
    傷併中央脊索症候群、胸部挫傷及肩挫傷等傷害。爰依侵權
    行為之法律關係，請求抗告人賠償聲請人醫療費用等損害，
    然有關訴訟費用實無支出能力，又非顯無勝訴之望，且已向
    財團法人法律扶助基金會台南分會申請法律扶助獲准，爰就
    訴訟費用聲請訴訟救助等語，並提出起訴狀影本、戶籍謄本
    、診斷證明書、醫療費用及乘車收費收據、法扶基金會台南
    分會審查決定通知書及審查表、診斷證明書、財政部台灣省
    南區國稅局96年度綜合所得稅各類所得資料清單、財政部台
    灣省南區國稅財產歸屬資料清單各1份等件為證（見原審卷
    第6至35頁、第40至44頁）。原審審酌相對人所提出之上開
    資料，相對人於96年度無所得資料，且其名下確無財產，而
    其因上開案情向財團法人法律扶助基金會台南分會申請法律
    扶助，亦經該會審查決定准予全部扶助，有該會審查決定通
    知書1件在卷可參（見原審卷第45頁）。又經調閱兩造98年
    度補字第156號侵權行為損害賠償事件民事卷宗，依相對人
    所提出起訴狀記載之事實及所附證據，尚非顯無勝訴之望等
    情，認相對人主張其無資力支付訴訟費用應屬實在而准許相
    對人訴訟救助，核其認事用法俱無不合。抗告意旨指稱相對
    人於97年度有所得，自非無資力之人云云，然查相對人於97
    年度全年所得僅新台幣18,315元，名下並無其他財產等情，
    亦有本院調閱相對人97年度稅務電子閘門資料附卷可稽，足
    見相對人確實無資力負擔本件訴訟費用，是抗告人指摘原裁
    定不當，求予廢棄改判，核無理由，應予駁回。
據上論結，本件抗告為無理由，依民事訴訟法第495條之1第1項
、第449條第1項、第95條、第78條裁定如主文。
中    華    民    國    98    年    5     月    26    日
                  民事第三庭    審判長法  官  陳光秀
                                      法  官  李文賢
                                      法  官  莊俊華
上為正本係照原本作成。
不得抗告。
中    華    民    國    98    年    5     月    26    日
                                      書記官  吳銘添


司法院資訊處製作；財團法人民間司法改革基金會備份。
